【裁判字號】    97,聲繼,27
【裁判日期】    971226
【裁判案由】    聲明繼承
【裁判全文】
臺灣花蓮地方法院民事裁定              97年度聲繼字第27號
聲  請  人  乙○○
代  理  人  甲○○
上列聲請人聲明繼承被繼承人丙○○遺產事件，本院裁定如下：
    主  文
聲請駁回。
程序費用由聲請人負擔。
    理  由
一、本件聲請意旨略以：聲請人乙○○（男，西元1947年12月6
    日生，住廣東省連山壯族瑤族自治縣禾洞鄉禾聯村委上李村
    ）為大陸地區人民，係被繼承人丙○○（民國7年9月4 日生
    ，身分證統一編號：Ｚ000000000號，生前住花蓮縣吉安鄉○○村○○鄰○○○○街268 巷16號，歿於94年12月28日）之子
    ，依民法第1138條第1款規定為第1順位繼承人，對被繼承人
    之遺產有繼承權，爰依臺灣地區與大陸地區人民關係條例第
    66條規定聲明繼承丙○○之在臺遺產云云。
二、按大陸地區人民繼承臺灣地區人民之遺產，應於繼承開始起
    3 年內以書面向被繼承人住所地之法院為繼承之表示，臺灣
    地區與大陸地區人民關係條例第66條第1 項前段定有明文。
    故依臺灣地區與大陸地區人民關係條例第66條第1 項前段規
    定向法院聲明繼承者，限於被繼承人在大陸地區之繼承人。
    查本件聲請人主張其為被繼承人在大陸地區之子，固據聲請
    人提出中華人民共和國廣東省連州市公證處（2006）連証內
    字第20號公證書為證，並經財團法人海峽交流基金會認證，
    而得認為其形式為真正，然該公證書之內容是否符合事實，
    該基金會並無從得知，故法院仍得審認其內容是否真實。又
    聲請人再提出被繼承人寄予伊之信函3 件、伊寄予被繼承人
    之信函2件及照片2幀，欲證明聲請人確為被繼承人之子，惟
    查：
  (一)被繼承人寄予聲請人之信函3件，其中1件無被繼承人寫信日
    期，但附有無郵票之信封1紙，至另2件則未附有信封，而此
    2件被繼承人寫信時間分別為94年9月13日及95年3 月27日，
    然被繼承人係於94年12月28日死亡，則被繼承人豈可能於95
    年3 月27日仍書寫信件予聲請人，準此，聲請人提出被繼承
    人寄予聲請人之信函3 件是否確為被繼承人所寫，已值懷疑
    ？至聲請人寄予被繼承人之信函2 件所附之信封，上載被繼
    承人之住址均與丙○○生前住址不符，且送達時被繼承人已
    死亡而未為被繼承人收受，致無從查考信件內容真偽，是上
    揭信函2件，亦無法證明聲請人確為被繼承人之子。另照片2
    幀，係一男子之獨照，也無法作為聲請人與被繼承人具有父
    子關係之證明
  (二)經本院依職權向國防部參謀本部人事參謀次長室查詢被繼承
    人兵籍資料內之親屬記載資料結果，丙○○之兵籍表家屬欄
    記載為父─賈志時、母─黃氏，此有花蓮縣後備指揮部97年
    8月14日後花蓮動字第0970003317號函1件在卷可查，是被繼
    承人之兵籍表僅有其父、母之記載，並未有乙○○為其子之
    記載。
  (三)又本院依職權調閱行政院國軍退除役官兵輔導委員會花蓮縣
    榮民服務處故丙○○善後（遺產）卷宗查核結果，丙○○之
    榮民基本資料經訪查內容載有未曾返鄉探親無親人，又其親
    屬關係表大陸親屬（含養親）欄部分則記載「大陸已無親屬
    亦未曾回大陸」，有花蓮榮服處榮民基本資料、花蓮縣榮民
    服務處單身榮民親屬關係表各1 件在卷可憑。又丙○○於生
    前立有代筆遺囑，指定其遺產用途，除喪葬支出外，遺贈新
    臺幣5 萬元予平日照顧其生活之鄰居丁○○、其餘遺產分別
    捐予慈和宮、財團法人臺灣基督教門諾醫院、花蓮縣綠豆芽
    永續教育推廣協會、財團法人私立博愛居安盧老人安養中心
    及財團法人榮民榮眷基金會，有代筆遺囑1 件附卷可查。另
    丙○○無出國紀錄，亦有本院職權查詢丙○○之入出境資料
    1 紙在卷可考。
  (四)再者，證人即生前照顧丙○○之鄰居丁○○到庭證稱：我是
    幫丙○○煮飯、洗衣。我只有聽丙○○說過他太太改嫁，未
    曾聽丙○○說過他有兒子，也沒有聽他說有其他的親戚等語
    （見本院卷第66頁），核與證人即製作單身榮民親屬關係表
    之輔導員戊○○到庭結稱：親屬關係表是我填寫的，內容均
    是我問丙○○先生，他口述的，我寫好後再由他簽名，他有
    確認是他自己的意思，當時丙○○先生的身體非常好，他的
    神智非常清楚，他告訴我他在大陸已經沒有親屬，他在訪查
    時，都沒有提到在大陸的親屬等語（見本院卷第66、67頁）
    大致相符，並均核與花蓮榮服處榮民基本資料、花蓮縣榮民
    服務處單身榮民親屬關係表所載內容相符。
  (五)按父子關係乃血緣至親，苟聲請人確為被繼承人在大陸地區
    之子，兩人並有聲請人所提曾經書信往返，則被繼承人於日
    常生活中或填寫單身榮民親屬關係表陳報親屬時，衡諸常情
    當不會向證人丁○○及戊○○均表示其在大陸已無親屬，亦
    不可能於書立遺囑時，漏列親生之子之聲請人為其遺產繼承
    人，反將其遺產全數贈與與其無任何血緣關係之第三人之理
    ，準此，聲請人是否確為被繼承人在大陸地區之子，顯值懷
    疑。
  (六)綜上所述，聲請人是否為被繼承人在大陸地區之子，甚有疑
    義，自難以聲請人所提出或為被繼承人死後所寫，或所載住
    址與被繼承人生前住所有異之信件，及信件所示內容與花蓮
    縣後備指揮部所保存之兵籍表、行政院國軍退除役官兵輔導
    委員會花蓮縣榮民服務處所保存花蓮榮服處榮民基本資料、
    單身榮民親屬關係表及證人所述均不符之書證，即遽認聲請
    人為被繼承人之真正繼承人。從而，本件聲請人聲明繼承，
    於法未合，應予駁回。
三、依非訟事件法第21條第1項前段，裁定如主文。
中    華    民    國    97    年    12    月    26    日
                  家事法庭    法  官  吳韻馨
上列正本證明與原本無異。
如對本裁定不服，應於送達後10日內，向本院提出抗告狀（應抄
附繕本）。
中    華    民    國    98    年    1     月    6     日
                              書記官  陳賜福


司法院資訊處製作；財團法人民間司法改革基金會備份。
